【裁判字號】    92,交抗,548
【裁判日期】    920603
【裁判案由】    違反道路交通管理處罰條例
【裁判全文】
臺灣高等法院交通事件裁定                        九十二年度交抗字第五四八號
    抗  告  人
    即受處分人  甲○○
右抗告人因違反道路交通管理處罰條例案件，不服臺灣板橋地方法院九十二年度交聲
字第七一０號，中華民國九十二年五月十二日所為裁定（原處分案號：臺北市交通事
件裁決所九十二年二月二十七日北市裁三字第二二─ＡＸＸ０一九五二０號），提起
抗告，本院裁定如左：
    主  文
抗告駁回。
    理  由
一、按汽車駕駛人，駕駛汽車肇事致人受傷或死亡，應即採取救護或其他必要措施，
    並向警察機關報告，不得駛離；違者吊扣其駕照三個月至六個月，逃逸者吊銷駕
    駛執照，道路交通管理處罰條例第六十二條第一項定有明文。
二、原裁定以：受處分人甲○○於民國九十一年八月三十一日下午四時五十分許，駕
    駛車號八Ｃ─六九二號營業小客車，沿臺北市○○路外側車道由南往北方向，行
    駛至松江路六十三巷巷口時，其後車尾與同向車道之車號ＡＯＩ—二七三重型機
    車前車頭發生擦撞，因「肇事致人受傷未即採取救護或其他必要措施並向警察機
    關報告而駛離」之違規事實，經警掣單舉發。本件受處分人對其於上開時地駕駛
    車號八Ｃ─六九二號營業小客車，行駛至松江路六十三巷巷口時，其後車尾與同
    向車道由林怡甫附載其母親周貴鳳騎乘ＡＯＩ—二七三重型機車前車頭發生擦撞
    ，致人車失控倒地，林怡甫手肘受傷等事實，固供承不諱。惟其到庭辯稱：當時
    是他的車子追撞我的，我下車，看見他的手肘受傷，有幫忙將對方扶起，並給予
    五百元醫藥費，然對方要求賠償一千元，我不答應，後來對方說要叫警察，我認
    為這只是小事，不用麻煩警察過來，因我還去載客人，所以就開車離開云云。而
    證人即受害人林怡甫到庭結證稱：我騎乘機車行經臺北市○○路時，異議人的車
    子突然往右偏，我來不及煞車，發生碰撞，我和媽媽都人車倒地，我的手肘膝蓋
    都受傷，異議人下車後，他的客人（按指異議人之妻子）給我五百元，然後就離
    開了（均見本院九十二年五月五日訊問筆錄）。又證人林怡甫及其母周貴鳳因本
    件車禍各受有右手、臀部挫傷及右手、雙腳膝擦傷之傷害，有交通事故補充資料
    表及交通事故談話紀錄表各一份可稽。由上開異議人及證人林怡甫之陳述可知，
    異議人與證人林怡甫發生車禍後，有下車查看，看見對方手肘受傷後，給予五百
    元醫療費，但證人林怡甫另索取一千元之賠償，雙方對於和解金額無法達成協議
    ，異議人於是先行離開之情，堪以認定。按道路交通管理處罰條例第六十二條第
    一項規定之立法理由乃在使因車禍而受傷者可得立即之救助，並通知警員至現場
    保存現場跡證，便於日後調查以明責任。異議人駕車造成林怡甫及其母親周貴鳳
    受傷，已如前述。異議人依法有採取救護或其他必要措施，並向警察機關報告之
    義務。證人林怡甫在未同意異議人所給付賠償金額之情況下，異議人應報告警察
    機關前來處理，以便司法機關將來判定雙方權利、義務，自不得以異議人單方面
    主張而免除其救護及通知之義務，否則受傷者獲取救護及證據保全之立法目的將
    無法達成。從而，異議人雖於肇事後有下車查看傷者，並給予五百元醫藥費，其
    主觀上固並無肇事逃逸之意思，未構成道路交通管理處罰條例第六十二條第一項
    後段所定「逃逸」之違規行為。然異議人確有駕駛汽車肇事致人受傷，在雙方洽
    談未成之情況下，未向警察機關報告，逕將車駛離之違規事實，因之受處分人仍
    符合道路交通管理處罰條例第六十二條第一項前段處罰之要件。原處分機關據此
    違規事實，裁處吊扣其駕照三個月，於法應無不當。本件異議為無理由，應予駁
    回。經核並無違誤。
三、抗告意旨仍執陳詞，對原裁定任意指摘，並請斟酌經濟不景氣，吊扣駕照三個月
    期間謀職不易，請求從輕裁處云云，核無理由，應予駁回。
四、據上論結，應依道路交通案件處理辦法第二十六條，刑事訴訟法第四百十二條，
    裁定如主文。
中      華      民      國    九十二    年      六      月      三      日
                              臺灣高等法院交通法庭
                                  審判長法  官  溫  耀  源
                                        法  官  何  菁  莪
                                        法  官  邱  同  印
右正本證明與原本無異。
不得再抗告。
                                        書記官  莊  昭  樹
中      華      民      國    九十二    年      六      月      三      日


司法院資訊處製作；財團法人民間司法改革基金會備份。
